【裁判字號】    99,簡上,107
【裁判日期】    990707
【裁判案由】    給付票款
【裁判全文】
臺灣高雄地方法院民事判決        99年度簡上字第107號
上  訴  人  乙○○
被上訴  人  甲○○
上列當事人間請求給付票款事件，上訴人對於民國99年2 月4 日
本院高雄簡易庭98年度雄簡字第2358號第一審判決提起上訴，本
院於99年6 月23日言詞辯論終結，判決如下：
           主  文
上訴駁回。
第二審訴訟費用由上訴人負擔。
           事實及理由
一、上訴人主張：上訴人執有被上訴人簽發如附表所示之本票3
    紙（下稱系爭本票），詎屆期均未獲付款，爰依據票據法律
    關係，請求被上訴人給付上開票款共新臺幣（下同）240,00
    0 元等語，並於原審聲明：被上訴人應給付上訴人240,000
    元，及自民國97年11月25日起至清償日止，按週年利率5%計
    算之利息。
二、被上訴人則以：伊曾介紹訴外人張和源向上訴人借貸400,00
    0 元，惟嗣後訴外人張和源尚欠上訴人240,000 元未還，上
    訴人遂於97年11月25日夥同訴外人蔡根盛等人，在高雄市興
    中公園內以阻擋伊去路之方式，脅迫伊簽發系爭本票，然被
    上訴人既非該筆借款之債務人，亦未答應要幫訴外人張和源
    承擔該筆債務，系爭本票之原因關係並不存在，上訴人自不
    能本於系爭本票對被上訴人為何主張等語，資為抗辯。並聲
    明：駁回上訴人之訴。
三、原審為上訴人敗訴之判決，上訴人不服，提起上訴，於本院
    聲明：（一）原判決廢棄。（二）被上訴人應給付上訴人24
    0,000元，及自97年11月25日起至清償日止，按週年利率5 %
    計算之利息。被上訴人則聲明：駁回上訴。
四、兩造不爭執事項：
（一）附表所列之3 張本票為被上訴人所簽發。
（二）被上訴人曾於96年10月間某日偕同訴外人張和源至上訴人
      住處商討借貸事宜，並由上訴人出借400,000 元款項。
五、本件爭點為：
（一）400,000 元款項之借貸關係是否存在於兩造之間？
（二）上訴人請求被上訴人給付系爭本票款項有無理由？
六、本院得心證之理由如下：
（一）按本票固為無因證券，票據債務人不得以自己與發票人或
      執票人前手間所存在之抗辯事由，對抗執票人。然發票人
      非不得以自己與執票人間所存之抗辯事由對抗執票人，此
      觀票據法第13條前段之反面解釋自明。又如發票人一旦提
      出其基礎原因關係不存在之對人抗辯，執票人自應就該基
      礎原因關係存在之積極事實，負舉證責任，有最高法院81
      年度台上字第879 號判決意旨參照。是執票人主張其係因
      借款予發票人而直接收受票據，如經發票人否認，並提出
      消費借貸關係不存在之抗辯，執票人對於已交付借款及消
      費借貸關係有效成立之積極事實，自應負舉證責任。
（二）被上訴人簽發如附表所列之3 張本票交予上訴人，固為兩
      造所不爭執之事實，惟被上訴人否認為其向上訴人借貸，
      辯稱係其介紹張和源向上訴人借貸400,000 元，張和源尚
      欠上訴人240,000 元未還，上訴人遂於97年11月25日夥同
      訴外人蔡根盛等人，要求其簽發系爭本票等語，參以證人
      詹守仁於原審證稱：因為債務人一直沒有還給上訴人錢，
      被上訴人是介紹人，所以上訴人男友要被上訴人開本票，
      說不是要被上訴人還錢，是為了逼債務人還錢，渠有聽到
      上訴人男友當場有跟被上訴人說不會要被上訴人還這筆錢
      ，上訴人男友當場說再給債務人多5 天的時間籌錢，又被
      上訴人之所以願意簽本票，係因被上訴人是介紹人，當場
      沒有表示意見就簽了等語（參原審卷第48-49 頁），觀諸
      詹守仁證述之情節與被上訴人上開所辯互核一致，可認證
      人詹守仁所指稱之該名債務人，應係張和源無疑，則被上
      訴人所辯，應堪採信無訛。又上訴人就本件與被上訴人間
      之借貸關係，並未能提出書面借貸契約或借貸款項給付證
      明等資料，是上訴人既未能舉證證明兩造間確有借貸之合
      意與給付款項之事實，自尚難僅憑系爭本票，即遽論兩造
      間已有借款之消費借貸關係存在之事實。
（三）從而，本件被上訴人既非借款債務人，而被上訴人簽發系
      爭本票，既僅係因上訴人表示不會向被上訴人追討該筆債
      務之角度以觀，足徵被上訴人非基於承擔張和源債務之意
      而簽發本票，是被上訴人簽發系爭本票之原因關係自屬不
      存在，上訴人即不得本於系爭本票對被上訴人為何請求。
七、綜上所述，上訴人依票據之法律關係，請求被上訴人應給付
    240,000 元，及自97年11月25日起至清償日止，按週年利率
    5 % 計算之利息，為無理由，應予駁回。原審為上訴人敗訴
    之判決，核無不合。上訴意旨猶執前詞指摘原判決不當，求
    予廢棄改判，為無理由，應予駁回。
八、據上論結，本件上訴為無理由，依民事訴訟法第436 條之1
    第3 項、第449 條第1 項、第78條，判決如主文。
中    華    民    國    99    年    7     月    7    日
                   民事鳳山分庭  審判長法  官 楊富強
                                       法  官 吳文婷
                                       法  官 林意芳
以上正本係照原本作成。
本判決不得上訴。
中    華    民    國    99    年    7     月    8     日
                                       書記官 劉國偉
附表
 ┌──┬─────┬─────┬──────┬──────┬───┐
 │編號│票據號碼  │票面金額  │發票日      │到期日      │發票人│
 ├──┼─────┼─────┼──────┼──────┼───┤
 │ 1  │744682號  │80,000元  │97年12月10日│97年11月25日│甲○○│
 ├──┼─────┼─────┼──────┼──────┼───┤
 │ 2  │744680號  │同上      │同上        │同上        │同上  │
 ├──┼─────┼─────┼──────┼──────┼───┤
 │ 3  │744684號  │同上      │同上        │同上        │同上  │
 └──┴─────┴─────┴──────┴──────┴───┘

司法院資訊處製作；財團法人民間司法改革基金會備份。
